【裁判字號】    97,交聲,1549
【裁判日期】    971231
【裁判案由】    違反道路交通管理處罰條例聲明異議
【裁判全文】
臺灣桃園地方法院交通事件裁定        97年度交聲字第1549號
原處分機關  交通部公路總局新竹區監理所桃園監理站
異  議  人
即受處分人  甲○○
上列異議人即受處分人因違反道路交通管理處罰條例案件，對於
原處分機關於民國九十七年九月十六日以桃監裁罰字第裁五二－
ＤＢ0000000號違反道路交通管理事件裁決書所為之處分
，聲明異議，本院裁定如下：
    主  文
異議駁回。
    理  由
一、原處分意旨略以：本件異議人即受處分人甲○○於民國九十
    七年八月十七日下午三時二十八分許，騎乘車牌號碼ＢＰＭ
    —１１１號重型機車沿桃園縣蘆竹鄉○○路行駛，行至富國
    路與南工路口時，因闖紅燈左轉之違規，為桃園縣政府警察
    局蘆竹分局警備隊警員當場攔停，並填製桃園縣政府警察局
    桃警交字第ＤＢ0000000舉發違反道路交通管理事件
    通知單，經原處分機關向原舉發機關查證違規屬實，遂於九
    十七年九月十六日以桃監裁罰字第裁五二—ＤＢ00000
    00號裁決書，以異議人違反道路交通管理處罰條例第五十
    三條第一項、第六十三條第一項第三款之規定，裁處罰鍰新
    臺幣（下同）一千八百元，並記違規點數三點等語。
二、聲明異議意旨略以：當時富國路上大型車輛眾多，其無法於
    富國路綠燈時第一時間左轉，就在富國路綠燈時超越富國路
    停止線，而於富國路停止線與斑馬線之間停等，當南工路轉
    為紅燈時，其始騎乘上開機車往南工路駛去，其當時是兩段
    式左轉，並非直接闖紅燈左轉等語。
三、按汽車（包括機器腳踏車）駕駛人，行經有燈光號誌管制之
    交岔路口闖紅燈者，處新臺幣一千八百元以上五千四百元以
    下罰鍰，道路交通管理處罰條例第五十三條第一項定有明文
    。又汽車（包括機器腳踏車）駕駛人有同法第五十三條情形
    之一者，除依原條款處罰鍰外，並予記違規點數三點，此亦
    為同法第六十三條第一項第三款所明定。
四、本件異議人即受處分人甲○○固不否認有於九十七年八月十
    七日下午三時二十八分許，騎乘車牌號碼ＢＰＭ—１１１號
    重型機車行經桃園縣蘆竹鄉○○路與南工路口之事實，惟矢
    口否其有任何闖越紅燈之行為，並以前揭情詞置辯。經查：
  (一)證人即舉發警員梁中豪到庭具結證稱：當天伊是執行勤務後
    行駛在南工路上，後來快到富國路口時，伊看到前方號誌為
    綠燈，因該路口設置的號誌為單一紅黃綠號誌，所以南工路
    上是綠燈，富國路上就是紅燈，伊看到異議人是從富國路外
    側車道左轉斜行至南工路外側車道，沒有二段式左轉情形，
    伊發現異議人有闖紅燈，伊直接迴轉攔停異議人等語（見本
    院卷第三八頁），復有該證人繪製之異議人行進路線圖一紙
    在卷可稽，並考諸該證人為本案執勤警員，係維持交通秩序
    依法執行職務之人，與異議人既素不相識，亦無宿怨，且經
    本院傳喚到庭具結作證，應無故意誣陷異議人而捏造事實，
    而自陷偽證重罪危險之理，是其所為上開證詞，應屬可信，
    足認異議人有於上開時間、地點闖紅燈之違規行為無誤。
  (二)異議人雖以其當時為兩段式左轉，並無闖紅燈左轉一詞置辯
    ，惟按機器腳踏車行駛至交岔路口，其轉彎，應依標誌或標
    線之規定行駛；無標誌或標線者，應依第一百零二條及下列
    規定行駛：一內側車道設有禁行機車標誌或標線者，應依兩
    段方式進行左轉，不得由內側或其他車道左轉。二在三快車
    道以上單行道道路，行駛於右側車道或慢車道者，應以兩段
    方式進行左轉彎；行駛於左側車道或慢車道者，應以兩段方
    式進行右轉彎。又汽車（包括機器腳踏車）行駛至交岔路口
    ，其行進、轉彎，應依下列規定：五左轉彎時，應距交岔路
    口三十公尺前顯示方向燈或手勢，換入內側車道或左轉車道
    ，行至交岔路口中心處左轉，並不得占用來車道搶先左轉，
    道路交通安全規則第九十九條第二項、第一百零二條第一項
    第五款亦分別定有明文。經查：依卷附上開路段照片四幀（
    見本院卷第四三、四四頁）以觀，可見異議人所行駛之桃園
    縣蘆竹鄉○○路屬二車道之道路，且內側車道並未設有禁行
    機車標誌或標線，該路段號誌桿上更未設有機慢車兩段左轉
    標誌，甚至其右前方路口處亦未繪有機慢車左轉待轉區線等
    情，俱核與證人梁中豪於本院訊問時證述該路段現況相符，
    且為異議人當庭所是認，是桃園縣蘆竹鄉○○路顯非屬道路
    交通安全規則第九十九條第二項所定機車騎士須以兩段式左
    轉之路段，是異議人行駛至上開路段交岔路口，僅須依同規
    則第一百零二條第一項第五款之規定，於距該交岔路口三十
    公尺前顯示方向燈或手勢，換入內側車道或左轉車道，行至
    該交岔路口中心處左轉南工路即可，實無如異議人所辯該處
    須以兩段式左轉方式之必要，是異議人前開所辯，已難採信
    。況由異議人所提出現場照片中所標示其當時停等左轉之位
    置，係在富國路停等線與斑馬線之間，顯與一般在超越交叉
    路口之右前方位置繪製機慢車左轉待轉區線之常態相悖，益
    見其所辯稱在該處兩段式左轉一詞，應屬規避其有闖紅燈左
    轉之辯解，不足採信。
  (四)本件異議人另以：當時富國路上大型車輛眾多，其無法於富
    國路綠燈時第一時間左轉，所以伊只能停等於富國路停止線
    與斑馬線之間，等南工路轉為紅燈時，再騎乘上開機車往南
    工路駛去，伊是兩段式左轉方式一節置辯，惟縱然異議人前
    開所辯當時車流量過大，致其無法至內側車道逕行依號誌左
    轉一情屬實，其自可直行至前方路段，於允許迴轉之路段迴
    轉直行，嗣再返回該交岔路口之際旋右轉至南工路，或是繼
    續直行富國路，並另覓其他代替路段前往目的地，是異議人
    自身疏未注意而在上開違規路段貿然紅燈左轉，實難僅憑上
    開說詞，資為撤銷原處分而據為不罰之依據。
  (五)綜上，本件異議人於舉發當時確有騎乘車牌號碼ＢＰＭ—１
    １１號重型機車行駛於桃園縣蘆竹鄉○○路上，行至該路與
    南工路口之號誌已轉換為紅燈後，猶往南工路方向左轉，而
    有在燈光管制之交岔路口闖紅燈之違規行為之事實，堪予認
    定。至異議人所舉各項理由，俱難資為對其有利之認定。從
    而，原處分機關爰引前開規定，裁處異議人一千八百元罰，
    並記違規點數三點，於法即無法不合，本件異議無理由，應
    予駁回。
五、據上論斷，應依道路交通管理處罰條例第八十七條第二項、
    道路交通案件處理辦法第十九條，裁定如主文。
中    華    民    國    97    年    12    月    31    日
                      臺灣桃園地方法院交通法庭
                            法  官  陳可薇
以上正本證明與原本無異。
如不服本裁定，應於送達後五日內，向本院提出抗告狀（須附繕
本）。
                             書記官  賴佩霞
中    華    民    國    98    年    1     月    5     日


司法院資訊處製作；財團法人民間司法改革基金會備份。
